【裁判字號】    96,聲,5104
【裁判日期】    970124
【裁判案由】    返還提存物
【裁判全文】
臺灣臺北地方法院民事裁定              96年度聲字第5104號
聲  請  人    甲○○
相  對  人    森海國際工程顧問股份有限公司
兼法定代理人  乙○○
上列當事人間返還提存物事件，本院裁定如下：
    主  文
聲請駁回。
    理  由
一、本件聲請意旨略以：聲請人與相對人間給付薪資等事件，聲
    請人前遵本院96年度裁全字第2735號民事裁定，為擔保假扣
    押，曾提供新台幣140,000 元為擔保金，並以本院96年度存
    字第1441號提存事件提存在案。玆因兩造間訴訟業已終結，
    聲請人且已聲請由本院代為通知相對人行使權利，未見相對
    人有任何訴訟主張，為此爰依法聲請返還擔保金等語。
二、按返還擔保金，依民事訴訟法第106條準用第104條第1項之
    規定，須符合：(一)應供擔保之原因消滅者；(二)供擔保人證明
    受擔保利益人同意返還者；(三)訴訟終結後，供擔保人證明已
    定20日以上之期間，催告受擔保利益人行使權利而未行使者
    等要件，法院始得裁定返還提存物。其中，所謂訴訟終結，
    在因假扣押或假處分所供擔保之情形，因該擔保係為保障受
    擔保利益人因不當假扣押或假處分所受損害而設，倘執行法
    院已依假扣押或假處分裁定實施假扣押或假處分之執行，則
    在供擔保人撤回假扣押或假處分之執行前，受擔保利益人所
    受損害仍可能繼續發生，損害額既未確定，自無強令其行使
    權利之理。故在假扣押或假處分所供之擔保，供擔保人依民
    事訴訟法第106 條準用同法第104 條第1 項第3 款規定，聲
    請以裁定命返還其擔保金之場合，必供擔保人已撤回假扣押
    或假處分之執行，始得謂與民事訴訟法第104 條第1 項第3
    款所定之「訴訟終結」相當，而得依該條款行使定期催告之
    權利（最高法院53年台抗字第279 號判例及最高法院86 年
    度台抗字第53號判決意旨參照）。
三、經查，本件聲請人僅於96年8 月7 日向本院聲請通知相對人
    森海國際工程顧問股份有限公司於25日內行使權利，本院通
    知雖於96年8 月15日送達相對人森海國際工程顧問股份有限
    公司，惟聲請人迄未具狀撤回對相對人之假扣押強制執行，
    業據本院依職權調閱本院96年度執全字第887 號假扣押強制
    執行卷宗及本院96年度聲字第3242號行使權利卷宗審核明確
    ，則聲請人於撤回假扣押之執行前，無從謂其供擔保原因之
    保全程序已屬訴訟終結，相對人因此所受假扣押執行之損害
    已足特定，故聲請人於訴訟未終結前即聲請法院定相當期間
    通知相對人之一行使權利，亦因相對人因系爭保全程序所受
    之損害尚未確定，該行使權利之催告通知並不合法。此外，
    聲請人又未舉證證明其應供擔保之原因消滅或已獲本案勝訴
    確定判決，亦未證明相對人因本案之假扣押執行未受損害，
    或所生之損害已經賠償，或本件有受擔保利益人同意返還擔
    保金之情形，其聲請返還提存物，於法不合，應予駁回。
中    華    民    國    97    年    1     月    24    日
                  民事第三庭    法  官  管靜怡
以上正本係照原本作成。
如不服本裁定應於送達後10日內向本院提出抗告狀，並繳納抗告
費新臺幣1,000元。
中    華    民    國    97    年    1     月    24    日
                                書記官  趙郁涵


司法院資訊處製作；財團法人民間司法改革基金會備份。
